【裁判字號】    89,裁,1280
【裁判日期】    891012
【裁判案由】    聲請停止執行
【裁判全文】
最  高  行  政  法  院  裁  定                  八十九年度裁字第一二八○號
    抗  告  人  丙○○
                乙○○
                丁○○
                甲  ○
    相  對  人  臺中縣梧棲鎮公所
    代  表  人  尤碧鈴
右當事人間因聲請停止執行事件，抗告人不服臺中高等行政法院中華民國八十九年八
月三十日八十九年度停字第五號裁定，提起抗告，本院裁定如左︰
    主  文
抗告駁回。
抗告訴訟費用由抗告人負擔。
    理  由
一、本件抗告意旨略以：抗告人甲○、丙○○、乙○○、丁○○所有座落台中縣梧棲
    鎮○○段第四五四、二一五、一九○之一、四五三之一、一八八之二地號土地上
    建物（第一九○之一地號土地上建物部分，係謝蔡金向原審法院聲請停止執行，
    經裁定駁回後未提起抗告而確定），經相對人以民國（下同）八十九年五月三十
    一日八九梧鎮建字第○六三四五號函限期自動拆遷。該坐落土地雖非聲請人所有
    ，惟地上建物則係聲請人於七十八年土地徵收前所建，為聲請人所有，相對人未
    依法徵收及補償，即予執行強制拆除，自屬違法。相對人復誤以地主謝連登為地
    上物所有權人，通知謝連登應自行拆除地上物，相對人所稱系爭建物不在執行拆
    除範圍，並非實在。聲請人業已提起訴願，請求緩拆，並無效果，系爭房屋如被
    拆除，將發生難以回復之損害，進而相對人須回復原狀時，因無一定標準，而造
    成回復原狀之困難，經向原審請求准予裁定停止執行拆除地上物。惟原審竟以抗
    告人甲○部分因相對人台中縣梧棲鎮公所表明於依法補償前，不執行拆除，已無
    聲請停止執行之必要，其餘抗告人部分民國七十八年所照航照圖並無建物為論據
    ，認抗告人等之建物係民國七十八年公告徵收之後所建，並認損害非屬難於回復
    ，且與公益有重大影響，而駁回抗告人等之聲請。惟查抗告人甲○部分，相對人
    台中縣梧棲鎮公所前既曾以公函通知將予拆除，其後並未另以公函表示在未經補
    償前不予拆除，則相對人台中縣梧棲鎮公所前行政處分依然存在，抗告人甲○隨
    時有被拆除之危險，原審認無裁定停止執行之必要，顯有違誤。至於抗告人丙○
    ○、乙○○、丁○○部分，抗告人等業已提出四鄰證明書證明抗告人等建物民國
    七十八年以前即已存在，原裁定未明何以不足採信，徒以民國七十八年所照航
    照圖並無建物為論據，認抗告人等之建物係民國七十八年以後所建，亦非適法。
    尤以原裁定以相對人拆除抗告人等之建物，倘受敗訴判決確定，抗告人等尚可請
    求相對人以金錢賠償，並非難以回復之損害云云一節，查相對人未辦理徵收即拆
    除抗告人等之房屋，法院不裁定停止執行，顯已助長政府侵害人民財產。末查原
    裁定以停止執行違反公益為由，駁回抗告人等之聲請一節，查相對人未補償抗告
    人等前拆除抗告人等之建物，係屬違法行為，何能以公益為由阻卻違法云云。
二、按於行政訴訟起訴前，如原處分或決定之執行將發生難於回復之損害，且有急迫
    情事者，行政法院得依受處分人或訴願人之聲請，裁定停止執行：但於公益有重
    大影響者，不在此限，行政訴訟法第一百十六條第三項定有明文。查本件抗告人
    等四人，對相對人係為辦理台中港特三號道路新建工程，徵收抗告人等之土地，
    及拆除抗告人等建物等情，並不爭執，茲所爭執者，乃相對人迄未就伊等之上開
    建物為金錢補償而已。按抗告人四人所爭執者既係金錢補償，則縱抗告人等四人
    日後獲得勝訴判決，顯無難以回復之損害。揆諸前述說明，尚不合裁定停止執行
    之要件，至於損害之估算，聲請人等可以拍照、聲請地政機關測量等方式予以自
    行保存證據，或依行政訴訟法第一百七十六條準用民事訴訟法第三百六十八條規
    定，聲請法院保全證據，故自難以損害估算之困難，作為停止執行之理由。且本
    件既係徵收辦理新建道路工程，顯屬事關公益，如予停止，對於公益自有極重大
    之影響。原審因認抗告人等四人聲請停止執行，不應准許，於法並無不合。
據上論結，本件抗告為無理由，爰依行政訴訟法第二百七十二條、第一百零四條、民
事訴訟法第四百九十二條第一項、第九十五條、第八十五條第一項，裁定如主文。
中    華    民    國    八十九      年      十      月      十二        日
                    最 高 行 政 法 院  第 一 庭
                                審 判 長 法  官      蔡  進  田
                                         法  官      姜  仁  脩
                                         法  官      黃  合  文
                                         法  官      黃  璽  君
                                         法  官      廖  宏  明
右  正  本  證  明  與  原  本  無  異
                                         法院書記官  邱  彰  德
中    華    民    國     八十九      年      十      月      十三       日


司法院資訊處製作；財團法人民間司法改革基金會備份。
